臺灣高雄地方法院民事裁定　　　　　　　　 96年度再字第7號
再審聲請人　台南市政府
法定代理人　乙○○
訴訟代理人　林國明律師
再審相對人　興松有限公司
法定代理人　甲○○
訴訟代理人　鄭　穎律師
上列當事人間撤銷仲裁判斷等事件，再審聲請人對於民國96年4
月14日本院95年度仲聲字第1 號確定裁定聲請再審，本院裁定如
下：
    主  文
再審聲請駁回。
再審聲請費用由再審聲請人負擔。
    理  由
一、聲請意旨略以：兩造前因發生爭議，向中華民國仲裁協會（
    下稱仲裁協會）聲請仲裁，並選任訴外人吳光陸擔任主任仲
    裁人，訴外人林崑城、黃正彥擔任仲裁人，以組織仲裁庭，
    嗣相對人以吳光陸、黃正彥（下稱吳光陸等）有應迴避之情
    事為由，向仲裁協會請求吳光陸等迴避，吳光陸等於民國94
    年12月21日作成93年度仲聲愛字第73號決定駁回相對人之聲
    請（下稱系爭仲裁決定），相對人不服，遂依仲裁法第17條
    第3 項規定聲請本院裁定，本院以獨任庭組織於95年7 月31
    日以95年度仲聲字第1 號裁定駁回相對人之聲請（下稱前裁
    定），相對人又不服，再聲請本院撤銷或變更前裁定，本院
    依其聲請，援用非訟事件法（下稱非訟法）第40條第1 項、
    民事訴訟法（下稱民訴法）第35條第2 項、仲裁法第17條第
    6 項規定，以合議庭組織於96年4 月14日以95年度仲聲字第
    1 號裁定（下稱系爭裁定），撤銷變更前裁定，並認系爭仲
    裁決定違法，故撤銷系爭仲裁決定在案，惟仲裁法第17條就
    請求仲裁人迴避之程序已有明定，並無準用非訟法之餘地，
    系爭裁定竟準用非訟法第40條規定撤銷前裁定，有違仲裁法
    第52條之規定，應屬適用法規顯有錯誤；且仲裁法第17條既
    已特別規定非雙方當事人均請求仲裁人迴避時，被聲請迴避
    之仲裁人無須立即迴避，乃系爭裁定棄而不用，轉適用民訴
    法第35條第2 項規定，認吳光陸等應迴避而未迴避所作成之
    系爭仲裁決定不適法，亦屬適用法規顯有錯誤；再者，依仲
    裁法第52條適用非訟法第36條第1 項之規定，本件爭議應由
    獨任法官以裁定行之，系爭裁定卻適用民訴法第35條第1 項
    規定，以合議庭之組織為裁定，亦屬適用法規顯有錯誤等情
    ，爰依民訴法第507 條、第496 條第1 項第1 款規定聲請再
    審，並聲明：（一）系爭裁定關於撤銷系爭仲裁決定之部分
    ，應予廢棄。（二）上述廢棄部分，相對人於前審之聲請駁
    回。
二、相對人則以：仲裁當事人就聲請仲裁人迴避一事，對仲裁決
    定不服，聲請法院裁定者，當事人對該裁定不得聲明不服，
    係指不得尋求上級審之救濟，原法院認該裁定不當時，仍得
    自行撤銷或變更之，故系爭裁定適用法規並無違誤，且系爭
    裁定乃依非訟法第40條第1 項所為，並非直接基於仲裁法第
    17條所為之裁定，依非訟法第41條第1 項，自屬得抗告之裁
    定，聲請人亦已於法定期間內提出抗告，系爭裁定並未確定
    ，聲請人對尚未確定之系爭裁定聲請再審，於法不合等語置
    辯，並聲明：再審聲請駁回。
三、按再審之訴，應於30日之不變期間內提起；前項期間自判決
    確定時起算，判決於送達前確定者，自送達時起算；裁定已
    經確定，而有第496 條第1 項或第497 條之情形者，得準用
    本編之規定，聲請再審，民訴法第500 條第1 項、第2 項前
    段、第507 條分別定有明文。是依前揭說明，得為聲請再審
    之客體，自以確定之裁定為限。又對於裁定，得為抗告，但
    別有不許抗告之規定者，不在此限；提起抗告，應於裁定送
    達後10日之不變期間內為之；當事人不在法院所在地住居者
    ，計算法定期間，應扣除其在途之期間，民訴法第482 條、
    第487 條前段及第162 條第1 項前段亦分別著有明文。次按
    法院認為不得抗告之裁定不當時，得撤銷或變更之；因裁定
    而權利受侵害者，得為抗告，此觀之非訟法第40條第1 項、
    第41條第1 項自明。
四、經查，相對人對系爭仲裁決定不服，依仲裁法第17條第3 項
    聲請本院作成前裁定，相對人復對前裁定不服，再聲請本院
    撤銷或變更前裁定，本院據此於96年4 月14日撤銷變更前裁
    定並作成系爭裁定等情，經本院依職權調取95年度仲聲字第
    1 號卷審核屬實，堪予認定。次查，前裁定乃本院依仲裁法
    第17條第3 項所為之裁定，依同條第4 項規定，當事人固不
    得聲明不服，惟所謂「不得聲明不服」應係指不得向上級審
    尋求廢棄或變更等救濟而言，就裁定而言，即指不得抗告之
    情形。而按關於不得抗告之裁定若有不當時，原法院得否依
    職權或聲請撤銷或變更原裁定，仲裁法就此，並未為進一步
    之規定，是仲裁法既無明文規定，依同法第52條規定，自得
    優先適用性質相近之非訟法相關規定，故系爭裁定援引仲裁
    法第52條適用非訟法第40條第1 項規定，自行撤銷變更前裁
    定，於法尚無不合。又查前裁定固係來自相對人對系爭仲裁
    決定不服，而依仲裁法第17條第3 項向本院提出聲請後作成
    ，惟系爭裁定則係本院依前揭說明，援引非訟法第40條第1
    項所為之裁定，性質上屬於具有非訟性之新裁定，自與仲裁
    法第17條第4 項所謂「不得聲明不服」之裁定不同，是系爭
    裁定究得否抗告，自應以非訟法之相關規定為斷。而按因非
    訟裁定而權利受侵害者，均得為抗告，此觀非訟法第41條第
    1 項自明，是受裁定之聲請人或相對人，因非訟裁定而權利
    受侵害者，揆之前揭說明，自得提起抗告。再查，系爭裁定
    既撤銷變更前裁定而不利於聲請人，則依前揭說明，聲請人
    即屬因非訟裁定而權利受侵害者，自應許其依非訟法規定，
    對不利於己之裁定提起抗告。否則，系爭裁定如一方面援引
    非訟法撤銷變更前裁定，他方面復依仲裁法規定，不許因變
    更裁定受侵害者，提起抗告，恐不免有割裂法條適用之疑慮
    。此外，參以非訟裁定之抗告，除非訟法另有規定外，準用
    民訴法關於抗告程序之規定，揆諸前揭民訴法有關抗告程序
    之規定，除訴訟程序進行中所為之裁定，或其他不許抗告之
    明文規定外，均得對之抗告，益徵非訟裁定係以得抗告為原
    則。復按非訟法就系爭裁定別無不許抗告之明文，倘參酌系
    爭裁定並不屬訴訟程序進行中所為非訟性質之裁定，且對受
    裁定之當事人權益有所影響，揆諸前揭說明，自屬得抗告之
    裁定益明。
五、末查，系爭裁定於96年4 月14日裁定後，於同年月19日送達
    聲請人，聲請人復於同年月24日提起抗告乙節，有本院送達
    證書、抗告狀附於95年度仲聲字第1 號卷可稽（見該卷第35
    1 頁以下），堪可認定。而按聲請人既已於法定抗告期間內
    對得抗告之系爭裁定提起抗告，揆諸前揭說明，系爭裁定自
    尚未確定，依法即不得對之聲請再審。益有進者，系爭裁定
    既於96年4 月19日送達聲請人，計算其抗告期間，不包含在
    途期間，本應於同年月29日確定，惟29日係週日，依法應展
    延至同年月30日，倘再加上聲請人設籍於台南市，依法應扣
    除在途期間，則本件聲請人縱未對於系爭裁定提起抗告，然
    依聲請人於同年月30日對於尚未確定之系爭裁定聲請再審乙
    節以觀，其聲請亦不合法，應予駁回。
六、依民事訴訟第507 條、第502 條第1 項、第95條、第78條，
    裁定如主文。
中　　華　　民　　國　　96　　年　　7 　　月　　31　　日
                  民事第五庭審判長法　官　李昭彥
                                  法  官  柯彩燕
                                  法  官  毛妍懿
正本係照原本作成。
如對本裁定抗告須於裁定送達後10日內向本院提出抗告狀，並繳
納裁判費新台幣1,000元。
中　　華　　民　　國　　96　　年　　7 　　月　　31　　日
                                  書記官  王淑娟
